臺灣高等法院臺南分院刑事判決　　　 96年度交上訴字第697號
上　訴　人
即　被　告　甲○○
選任辯護人　蔡碧仲律師
　　　　　　陳偉展律師
　　　　　　陳怡禎律師
上列上訴人因公共危險等案件，不服臺灣嘉義地方法院九十六年
度交訴字第十三號中華民國九十六年五月十七日第一審判決（起
訴案號：臺灣嘉義地方法院檢察署九十六年度偵字第六０三號、
第七七二號），提起上訴，本院判決如下：
    主  文
原判決關於以煤氣炸燬現供人使用住宅未遂部分及定應執行刑部
分，均撤銷之。
甲○○犯漏逸氣體罪，處有期徒刑貳年，減為有期徒刑壹年。
    事  實
一、甲○○（被訴不能安全駕駛部分經判處有期徒刑三月確定）
    於民國（下同）九十六年一月十四日晚上飲酒後，因思及連
    續遭逢夫妻離異、失業等生活壓力，而萌輕生，竟於同日晚
    上九時三十分許，在嘉義市○區○○里○○鄰○○路○段三
　　五○巷二一弄十六號三樓之二房屋（嘉元學府大樓），將置
　  於上開房屋前陽台，仍儲有瓦斯瓦斯桶一桶（二十公斤裝）
    ，搬至屋後陽台，並開啟該瓦斯桶氣閥開關數次，使桶內易
    燃易爆瓦斯氣體漏逸，為鄰人發覺，報警處理。警員與消防
    人員據報前往現場後，甲○○竟向到場處理警消人員叫囂，
    聲稱「有種就上來」等語，約一、二十分鐘後，甲○○手持
    一把已點燃線香到陽台旁，致生有爆炸之公共危險，後又將
    瓦斯桶搬入住處客廳集中。嗣於同晚十時四十五分許，經警
    員會同消防人員，趁甲○○開啟屋門不及防備之際，攻堅進
    入上開房屋客廳，將甲○○制服。
二、案經嘉義市警察局第一分局報請臺灣嘉義地方法院檢察署檢
    察官偵查起訴。
    理  由
甲、證據能力部分：
    按被告以外之人於審判外陳述，雖不符刑事訴訟法第一百五
    十九條之一至第一百五十九條之四規定，而經當事人於審判
    程序同意作為證據，法院審酌該言詞陳述或書面陳述作成時
    之情況，認為適當者，亦得為證據。當事人、代理人或辯護
    人於法院調查證據時，知有第一百五十九條第一項不得為證
    據之情形，而未於言詞辯論終結前聲明異議者，視為有前項
    之同意，刑事訴訟法第一百五十九條之五規定，亦有明文。
    本件被告及辯護人於言詞辯論終結前，對於證人王百海、張
    世立警詢及偵查中證詞、嘉義市警察局受理各類案件紀錄表
    、嘉義市警察局第一分局扣押筆錄、扣押物品目錄表、扣押
    物品收據、嘉義市消防局九十六年三月一日嘉市消指字第09
    60001938號函暨附件（嘉義市消防局工作記錄簿、救災救護
    指揮中心受理報案紀錄表）、嘉義市警察局第一分局九十六
    年三月十六日嘉市警一偵字第0960023259號函暨附件（嘉義
    市警局第一分局交辦單、煤氣行負責人戶籍資料、現場平面
    圖）等證據方法之證據能力，均未聲明異議。本院審酌上開
    言詞陳述及書面陳述作成時情況，認無顯不適當情形，且經
    原審逐一提示被告及辯護人表示意見，故採納上開證據方法
    ，尚無礙於被告與辯護人於程序上彈劾詰問權利，而認上開
    證據資料，合於刑事訴訟法第一百五十九條之一第二項、第
    一百五十九條之四及第一百五十九條之五等規定，因而均具
    證據能力，合先敘明。
乙、事實部分：
一、訊據上訴人即被告甲○○坦承於上開時地，開啟瓦斯桶氣閥
    逸漏瓦斯，並在瓦斯桶旁，手持點燃線香行為等情，然否認
    有故意炸燬現供人使用住宅犯行，辯稱：案發當晚，伊因心
    情低落，而起意自殺，無炸燬大樓故意；而伊當時酒後，意
    識不清，亦不知其行為違法；伊點燃線香，係要拜拜，且依
    案發處所地形、位置及瓦斯桶殘餘瓦斯量，客觀上，不足以
    炸燬房屋云云。惟查：
  (一)案發當晚，被告將原放置於住處房屋前陽台，仍儲有瓦斯瓦
    斯桶一桶（二十公斤裝）自熱水器上拔除，再搬至屋後陽台
    ，並開啟該瓦斯桶氣閥開關，將桶內瓦斯逸漏，復進入屋內
    以打火機點燃線香乙把，持往後陽台等情，業據被告迭於警
    偵訊及原審供承在卷，核與證人張世立（即到場處理警員）
    於原審證述情節相符。且警員張世立於原審結稱：案發當晚
    ，伊獲報後到場處理，到該大樓樓下前面馬路，便聞到瓦斯
    味道，並看到被告站在三樓陽台，身旁放有二桶瓦斯桶，伊
    在樓下有聽到瓦斯放出來嘶嘶聲音，而被告不斷重複開關瓦
    斯動作，逸漏瓦斯量甚多，還作勢往樓下丟，並向伊叫囂，
    過一、二十分鐘後，被告手持一把已點燃線香到該陽台旁，
    最後，伊與同事攻堅進入被告住處客廳時，伊發現二桶瓦斯
    桶已遭被告搬入客廳等語（詳原審卷一○三至一○七頁），
    核與證人王百海（嘉元學府大樓住戶兼任大樓主委）於原審
    結稱：案發當晚，伊聽到拖瓦斯桶聲音，後來便有住戶打電
    話給伊，說被告在拖瓦斯桶，當伊出外查看時，警方已據報
    到場，伊看見被告在三樓陽台與警察對罵，且手持一把線香
    ，後來被告遭警制服，伊進入被告房屋內發現客廳有二桶家
    用廿公斤裝瓦斯桶等語相符（詳原審卷一一九至一二二頁）
    ，復有嘉義市消防局九十六年三月一日嘉市消指字第096000
    1938號函暨附件（即嘉義市消防局工作記錄簿、救災救護指
    揮中心受理報案紀錄表）、嘉義市警察局第一分局九十六年
    三月十六日嘉市警一偵字0960023259號函附現場平面圖及現
    場照片在卷可佐。堪認被告係在住處後陽台，開啟瓦斯桶開
    關閥，使桶內易燃易爆瓦斯氣體漏逸，經鄰人發覺瓦斯漏逸
    氣味，始報警處理。而警員與消防人員據報前往後，被告即
    進入屋內以點燃線香持往放置上開瓦斯桶後陽台，並向到場
    處理警消人員叫囂，其後更將瓦斯桶搬入上開住處客廳集中
    ，未久即遭警攻堅制服無誤。
  (二)次查，液化石油氣係由原油煉製或天然氣處理過程中所析出
    之丙烷與丁烷混合而成，在常溫常壓下為氣體，經加壓或冷
    卻後液化，通常以加壓裝入鋼瓶方式供用戶使用，故俗稱為
    液化瓦斯或桶裝瓦斯。而液化石油氣因具有無色、無味、無
    毒、易燃、易爆之特性，故基於安全考量，供應家庭使用液
    化石油氣皆添加臭味劑，俾使用戶可即時察覺逸漏情形。本
    件被告在住處，開啟桶裝瓦斯開關閥，而使桶內瓦斯氣體逸
    漏，為鄰人發覺，報警處理，業如上述。足見被告於案發時
    確有逸漏瓦斯行為甚明。又被告於故意漏逸瓦斯氣體後，又
    故意點燃線香持往放在瓦斯桶旁邊，當足以發生爆炸危險。
    是被告漏逸瓦斯氣體後，點燃線香行為，顯有致生公共危險
    犯行，應堪認定。
  (三)至被告於原審辯稱：伊點燃線香，係要拜拜，且依案發處所
    地形、位置及瓦斯桶殘餘瓦斯量，客觀上，並不足以炸燬房
    屋云云。然被告於原審供承：其住處祖先牌位，放置在客廳
    ，其點燃線香後，並未將線香插入香爐，而係持往陽台等語
    （詳原審卷一三八至一三九頁）。顯見被告聲稱，點燃線香
    係欲祭祀云云，與實際舉止相違，尚難遽信。被告於原審供
    承：（你當時有無說要點燃香引爆瓦斯？）我當時有這樣說
    沒錯等語（詳原審十三號聲押卷六頁）。益徵被告點燃線香
    ，目的非為祭祀。則被告辯稱，點香係為祭祀，顯不足採。
　(四)又被告辯稱：伊當時酒後意識不清，不知行為違法云云。查
　  被告案發當晚，固曾飲酒等情，為被告供明，核與警員張世
    立於偵查中證稱，被告當時，身上有酒味等情相符（詳七七
    二號偵查卷十一頁）。然觀諸被告於原審供稱：伊於案發當
    晚，飲酒後，起意尋短，乃將置於前陽台接在熱水器上瓦斯
    桶拆卸搬至後陽台，並開啟開關閥以漏逸桶內瓦斯氣體，欲
    以吸一氧化碳自殺，後更持用打火機點燃線香等情（詳原審
    卷一三六至一三八、一四二頁）。足見被告飲酒後，對於外
    在客觀環境及其行為情狀，仍有所認識，且能依其決意實行
    。是被告當時，對於外界事務知覺、判斷作用及其自由決定
    意思能力，均難認其辨識行為違法有欠缺或減退情事，自難
    僅以其案發當晚，曾經飲酒，據以免責。是被告該部分辯詞
    ，要難遽為有利被告認定。
　(五)綜上所述，被告辯稱，案發當時酒後，意識不清，不知其行
　  為違法；伊點燃線香，係要拜拜云云，均不足採。被告上開
    漏逸瓦斯氣體，致生公共危險犯行，事證明確，堪以認定。
    至被告辯稱：案發當晚，其因心情低落，起意自殺，乃漏逸
    瓦斯氣體，其無炸燬大樓故意等語。查被告因失業經濟壓力
　　，有自殺傾向並酗酒，曾於九十五年十二月三十日及九十六
　  年一月二日，前往財團法人天主教聖馬爾定醫院看精神科門
    診，有該院會診單及精神科初診病歷在卷可憑（詳七七二號
    偵查卷十九至二十頁）。又被告於案發當晚，確曾飲酒等情
    ，已如前述。則被告辯稱，案發當天晚上，係因心情低落，
    起意自殺，而漏逸瓦斯氣體，應堪認定。是被告辯稱，其無
    炸燬大樓犯意，自可採信。故而，檢察官起訴認被告漏逸瓦
    斯，係故意以煤氣炸燬現供人使用住宅，即非有據，自難採
    信，併此說明。
二、查被告於上開時地，故意開啟瓦斯桶氣閥開關，以漏逸瓦斯
    氣體，致生公共危險。核被告所為，係犯刑法第一百七十七
    條漏逸氣體罪。檢察官起訴認被告係犯刑法第一百七十六條
    、第一百七十三條第三項、第一項故意以煤氣炸燬現供人使
    用住宅未遂罪嫌，起訴法條，尚有未洽。然起訴基本社會事
    實相同，爰依法變更檢察官起訴法條，併此敘明。
三、關於刑法罰金刑修正部分：
    關於刑法規定各罪法定刑有罰金刑者：原應適用罰金罰鍰提
    高標準條例第一條前段規定：「依法律應處罰金、罰鍰者，
    就其原定數額得提高為二倍至十倍」（按該條規定業於七十
    二年七月廿七日經司法院、行政院令發布：依勘亂時期罰金
    罰鍰提高標準條例第一條前段及第三條規定將刑法定有罰金
    各條罰金數額，均提高為十倍。並自七十二年八月一日起施
    行）。然九十五年七月一日施行刑法施行法第一條之一前段
    則規定：「中華民國九十四年一月七日刑法修正施行後，刑
    法分則編所定罰金之貨幣單位為新台幣。九十四年一月七日
    刑法修正時，刑法分則編未修正之條文定有罰金者，自九十
    四年一月七日刑法修正施行後，就其所定數額高為三十倍」
    。以刑法第二百七十七條傷害罪為例，該條第一項規定：「
    傷害人之身體或健康者，處三年以下有期徒刑、拘役或一千
    元以下罰金」。罰金部分如依罰金罰鍰提高標準條例第一條
    前段規定，應為銀元一萬元（即新台幣三萬元），則依罰金
    罰鍰提高標準條例第一條前段與九十五年七月一日施行之刑
    法施行法第一條之一前段規定，二者罰金上限，均為新台幣
    三萬元。次按刑法第三十五條第二項規定：「同種之刑，以
    最高度之較長或較多者為重。最高度相等者，以最低度之較
    長或較多者為重」。因而罰金下限，依新刑法第三十三條第
    五款規定：「罰金：新臺幣一千元以上，以百元計算之」。
    依舊刑法第三十三條第五款規定：「罰金：一元以上」。二
    者比較結果，顯以舊刑法罰金下限為輕，而有利於被告。則
    依新刑法第二條第一項前段從舊從輕原則，本件關於被告所
    犯刑法第一百七十七條第一項罪名，自應適用修正前舊刑法
    及罰金罰鍰提高標準條例第一條前段規定，併此敘明。
四、關於被告故意以煤氣炸燬現供人使用住宅未遂罪部分，原判
    決以被告罪證明確，因予論罪科刑，固非無見。惟查，被告
    主觀上並無炸燬大樓故意，其漏逸氣體行為，係因起意自殺
    而為，依上所述，原判決對被告論以煤氣炸燬現供人使用住
    宅未遂罪，即有未洽。被告上訴意旨，指摘及此，為有理由
    。自應由本院將原判決，關於被告以煤氣炸燬現供人使用住
    宅未遂罪部分及定應執行刑部分，均撤銷改判。爰審酌被告
    國小畢業智識程度，離婚、育有一子，原從事廚師工作，案
    發時失業，且審酌被告因遭逢夫妻離異、失業等生活壓力，
    乃萌輕生念頭犯罪動機，而在集合住宅內漏逸桶裝瓦斯氣體
    與犯罪所生公共危險程度及被告犯後坦承部分犯行等一切情
    狀，對被告量處有期徒刑二年。又被告犯行，係於九十六年
    一月十四日所為，合乎中華民國九十六年罪犯減刑條例第二
    條第一項第三款減刑條件，應就其所宣告有期徒刑二年，減
    為有期徒刑一年，以資懲儆。
據上論斷，應依刑事訴訟法第三百六十九條第一項前段、第三百
六十四條、第三百條、第二百九十九條第一項前段，刑法第一百
七十七條第一項，刑法施行法第一條之一第一項，中華民國九十
六年罪犯減刑條例第二條第一項第三款，罰金罰鍰提高標準條例
第一條前段，判決如主文。
本案經檢察官徐松奎到庭執行職務。
中　　華　　民　　國　　96　　年　　8 　　月　　23　　日
                  刑事第六庭    審判長法　官  蔡崇義
                                      法　官  杭起鶴
                                      法　官  董武全
以上正本證明與原本無異。
檢察官如不服本判決，應於收受本判決後十日內向本院提出上訴
書。其未敘述上訴理由者並得於提起上訴後十日內向本院補提理
由書。
被告不得上訴。
　　　　　　　　　　　　　　　　　　　書記官  許美惠
中　　華　　民　　國　　96　　年　　8 　　月　　23　　日
附錄法條：
刑法第一百七十七條第一項：
漏逸或間隔蒸氣、電氣、煤氣或其他氣體，致生公共危險者，處
三年以下有期徒刑、拘役或三百元以下罰金。
